【裁判字號】    97,苗簡,621
【裁判日期】    980108
【裁判案由】    清償債務
【裁判全文】
臺灣苗栗地方法院民事判決             97年度苗簡字第621號
原      告  乙○○
訴訟代理人  楊佳勳律師
被      告  丙○○
訴訟代理人  徐正安律師
上列當事人間請求清償債務事件，本院於民國97年12月25日言詞
辯論終結，判決如下：
    主  文
原告之訴駁回。
訴訟費用新台幣肆仟陸佰壹拾陸元由原告負擔。
    事實及理由
一、原告主張：被告於民國91年間擔任中泰預拌混凝土股份有限
    公司（下稱中泰公司）董事會董事，中泰公司董事會向前任
    董事長丁○○借款新台幣（以下同）300 萬元，因原告不知
    實情，乃請被告會同丁○○、詹慶章協商，經被告親口證實
    董事會向丁○○借款300 萬元，原告遂與被告、丁○○研究
    還款事宜，研商後一致同意由中泰公司各股東分成10股，每
    股負擔30萬元之債務。而前任董事長丁○○持有股權於92年
    間賣與原告，其持有中泰公司百分之40股權，丁○○負擔其
    中120 萬元，並要求其他股東還款180 萬元，各股東要求原
    告先代為還款，原告遂於92年7 月31日將代償款180 萬元交
    付丁○○，交付時除有丁○○簽收外，並有被告及甲○○要
    求原告先行代付30萬元之簽章。原告代被告清償後，屢次要
    求被告返還其應負擔之30萬元，被告均不予理會，為此爰依
    清償債務之法律關係提起本訴等語。並聲明：被告應給付原
    告30萬元，及自支付命令聲請狀繕本送達翌日起至清償日止
    ，按年息百分之5 計算之利息。
二、被告則以：被告不知中泰公司向丁○○借貸300 萬元，也不
    知道原告買受中泰公司股份簽訂契約書之內容，被告未在原
    告所稱要求其先代償30萬元之文件上簽名，亦未用印，該文
    件上之印文並非真正，被告亦未授權他人在該文件上蓋用印
    章，被告否認該文件之真正。至原告所提薪資、伙食津貼、
    加班費印領清冊上之印章，應係中泰公司作帳使用，並非被
    告所有，被告從未使用該印章。另原告所稱中泰公司董事會
    曾向丁○○借款300 萬元，未見原告提出證據證明，被告亦
    否認曾要求原告代償30萬元，而原告所稱股東同意負擔30萬
    元之會議記錄，並無被告簽名，且當時被告並非中泰公司登
    記之股東，何需負擔此30萬元，原告所稱均乏實據等語置辯
    。並聲明：如主文所示；如受不利判決，願供擔保請准宣告
    免為假執行。
三、按當事人主張有利於己之事實者，就其事實有舉證之責任；
    民事訴訟法第277 條前段定有明文。又民事訴訟如係由原告
    主張權利者，應先由原告負舉證之責，若原告先不能舉證以
    證實自己主張之事實為真實，則被告就其抗辯事實即令不能
    舉證，或其所舉證據尚有疵累，亦應駁回原告之請求，最高
    法院17年上字第917 號判例意旨可資參照。又當事人提出之
    私文書，必先證其真正，始有形式之證據力。如他造否認該
    提出之私文書繕本或影本，或爭執其內容之記載，在舉證人
    提出原本前，不認該繕本或影本有何形式之證據力（最高法
    院93年度台上字第1210號判決要旨參照）。原告主張被告同
    意負擔中泰公司董事會積欠丁○○債務之30萬元，並要求原
    告向丁○○代償該30萬元等情，既為被告所否認，原告就此
    有利於己之主張，應負舉證責任，經查：
  (一)原告所提股權讓渡書第2 條第2 項固記載：「另第三人丙○○（即被告）、甲○○及乙方中乙○○等三人，先前向甲方
    借款（含利息）共計180 萬元，並於此次付款之同時一併向
    甲方清償。」等語（見本院卷第32頁），惟原告係主張中泰
    公司董事會向丁○○借款300 萬元，而該股權讓渡契約書係
    記載丙○○（即被告）、甲○○及乙○○（即原告）等三人
    借款180 萬元，此與原告主張不符，難認原告主張為真實。
    又該股權讓渡書係原告與訴外人丁○○、詹慶章簽署之契約
    ，其上並無被告之簽名或用印，尚不足證明被告曾表示願負
    擔30萬元之債務。
  (二)另原告所提92年7 月31日由訴外人丁○○簽收之交付期款明
    細影本1 紙，該影本雖有「甲○○及丙○○各負擔30萬元整
    由乙○○先行代付」之記載，其下並有甲○○、丙○○之印
    文（見本院卷第35頁），原告所提上開文件為影本，業經被
    告否認該文件形式之真正，而本院請原告提出上開文件正本
    （見本院卷第62頁），惟原告表示無從提出原本（見本院卷
    第74頁），原告既無從提出原本，無法證明該文件形式之真
    正，原告所提上開影本並無證據力。又證人甲○○於本院證
    稱：中泰公司董事會沒有向丁○○借款300 萬元，原告所提
    交付期款明細影本（本院卷第35頁）不是我簽的，原來丁○○簽收支票那張也沒有那些字，我沒有同意負擔這30萬元等
    語（見本院卷第61頁），足認原告所提該紙交付期款明細影
    本並非真實。況原告於本院另案97年度苗簡字第522 號審理
    時自承：證6 附加記載「甲○○及丙○○各負擔30萬元整由
    乙○○先行代付」是誰寫的我忘記了，但不是我、甲○○及
    丙○○寫的，當時只有我們3 人在場等語（見本院97年度苗
    簡字第522 號卷第45頁），原告既稱當時只有原告、被告及
    甲○○3 人在場，又謂該附加記載「甲○○及丙○○各負擔
    30 萬 元整由乙○○先行代付」部分，非其3 人書寫，原告
    陳述已有矛盾，益認該影本並非真正，原告上開主張自難認
    為真實。
  (三)另原告所提中泰公司96年12月7 日股東會會議紀錄，記載原
    告於會中表示尚有廖秀英與黃寶雲股東，每位30萬元未歸還
    ，會後結論有關黃寶雲及廖秀英拖欠原告各30萬元應立即償
    還，原告所稱積欠30萬元款項者並非被告，且被告並未參與
    上開股東會，亦未同意股東會之結論，是該股東會紀錄，亦
    無從證明原告之主張。
四、綜上，原告未能舉證證明被告有同意負擔積欠丁○○之債務
    ，復未能舉證證明被告有請原告代償30萬元，原告上開主張
    自難信為真實。從而，原告依清償債務關係，請求被告給付
    30萬元及利息，為無理由，應予駁回。
五、本件事證已臻明確，兩造其餘攻擊防禦方法及所提證據，均
    核與本件判決結果不生影響，爰不予一一論述，附此敘明。
六、據上論結，本件原告之訴為無理由，依民事訴訟法第78條，
    判決如主文。
中    華    民    國    98    年    1     月    8     日
                  民事庭法  官  吳國聖
以上正本係照原本作成。
如對本判決上訴，須於判決送達後20日內向本院提出上訴狀。
                        書記官  葉俊宏
中    華    民    國    98    年    1     月    8     日
訴訟費用計算：
裁判費：3,200元。
證人旅費：1,416元。


司法院資訊處製作；財團法人民間司法改革基金會備份。
